【裁判字號】    95,訴,1218
【裁判日期】    950601
【裁判案由】    偽造文書等
【裁判全文】
臺灣臺中地方法院刑事判決              95年度訴字第1218號
公  訴  人  臺灣臺中地方法院檢察署檢察官
被      告  甲○○
                    （另案在臺灣臺中監獄執行中）
                    國民
上列被告因詐欺等案件，經檢察官提起公訴（95年度偵字第4446
號），經本院合議庭裁定適用簡式審判程序，本院判決如下：
    主    文
甲○○意圖為自己不法之所有，以詐術使人將本人之物交付，處
有期徒刑貳月，如易科罰金，以佰元折算壹日。又行使偽造私
文書，處有期徒刑貳月，如易科罰金，以佰元折算壹日。借據
上偽造「吳東錦」之署名壹枚，沒收。應執行有期徒刑月，如
易科罰金，以佰元折算壹日。借據上偽造「吳東錦」之署名，
沒收。
    犯罪事實
一、甲○○於民國（下同）94年3月5日甫結識乙○○，其因自己
    缺錢花用，於明知自己無資力且無意還款之情形下，竟意圖
    為自己不法所有，基於詐欺之犯意，自始即對甫認識未久之
    乙○○自稱係「吳東錦」，並於同年3月下旬某日，主動以
    電話聯絡乙○○，並佯稱其有幾百萬元之定期存單，但須至
    4月初才到期，現因亟需資金短期週轉，若定期存單提前解
    約，會有利息損失，及其掌理眾多事業，草屯一帶之台塑加
    油站均有股份，中投公路草屯段沿線之農地亦為其家族所有
    等語，進而向乙○○表明欲借款新臺幣（下同）10萬元，而
    施用詐術手段，誤導乙○○對於甲○○債信風險之判斷，致
    乙○○陷於錯誤，而借款交付6萬元予甲○○。至同年4月2
    日，甲○○仍託辭其手頭不方便，敷衍乙○○，繼續積欠借
    款。嗣於同年4月17日，乙○○未獲甲○○清償借款，遂要
    求甲○○簽具借據以擔保還款，詎甲○○竟另基於行使偽造
    私文書之犯意，在南投縣草屯鎮○○路18號租屋處，冒用「
    吳東錦」之名義，在借據上偽簽「吳東錦」之署名l枚，而
    偽造用以表示「吳東錦」本人向乙○○借款6萬元，並允諾
    於94年5月5日清償意思之私文書，再持以交付乙○○而行使
    ，足以生損害於乙○○及吳東錦。嗣經乙○○向臺灣南投地
    方法院對「吳東錦」聲請支付命令裁定，經法院命補正後，
    再經私下調查始悉甲○○之真實身分。
二、案經乙○○訴由臺灣南投地方法院檢察署檢察官呈請臺灣高
    等法院臺中分院檢察署檢察長核轉台灣台中地方法院檢察署
    檢察官偵查起訴。
    理    由
一、訊據被告甲○○坦承以「吳東錦」名義，向告訴人乙○○借
    款，並以「乙○○」之名簽發借據l紙予乙○○，另以書立
    其姐夫林益鐘之國民身分證統一編號「Ｚ000000000」號於借
    據上以取信告訴人等事實認罪不諱。且查，被告如何以上開
    詐術手段誘騙告訴人出借款項等事實，業據告訴人乙○○於
    偵查中指訴甚詳，且參以被告於偵查中就告訴人交付6萬元
    款項一節，先辯稱「那是他要給我的鐘點費，他在跟我學跳
    舞」云云，復辯稱「我說想請乙○○的老闆娘及她妹妹吃飯
    ，我是跟她講說我現在沒有錢，我想請她們吃飯，請乙○○
    先借給我。」云云，衡之情理，苟告訴人已知被告已陷於缺
    錢花用之情形下，告訴人惟恐其借款無從取償猶有不及，又
    豈有借貸鉅款6萬元之譜，僅為供被告請客之理？而被告又
    豈有無端舉債，僅為將全部借款供請客花用之理？是本件堪
    信確係被告對告訴人隱匿真實姓名，施以花言巧語，以供暫
    時週轉等不實之詞誘騙告訴人借款。再者，被告於借得款項
    後，即置之不理，任由告訴人疲於奔命，追索欠款，甚且自
    始即冒用「吳東錦」之名，事後更以偽簽「吳東錦」之署名
    及他人國民身分證號碼，而偽造借據方式搪塞敷衍，且行蹤
    難尋，堪信其於借款之初，本即無還款之意，主觀上係本於
    意圖為自己不法所有之詐欺犯意，而向告訴人詐借款項。此
    外，並有偽造之借據影本、民事支付命令聲請狀影本、臺灣
    南投地方法院94年度促字第5637號支付命令影本、臺灣南投
    地方法院民事庭通知函影本各l紙等在卷可稽，被告空言否
    認犯行，委無足採，其罪行堪以認定。
二、核被告所為係犯刑法第216條、第210條行使偽造私文書罪、
    第339條第l項詐欺取財罪。被告偽造署名之行為，為偽造私
    文書之部分行為，而偽造私文書之低度行為則為行使偽造私
    文書之高度行為所吸收，均不另論罪。被告意圖不法之所有
    ，先以詐術使告訴人將本人之物交付，事後為搪塞敷衍告訴
    人遂另行起意偽造私文書並持以行使，所犯上開二罪，犯意
    各別，行為互殊，應予分論併罰。爰審酌被告犯罪之動機、
    目的、手段、所生危害及犯後坦承犯行等一切情狀，分別量
    處如主文所示之刑，並均諭知易科罰金之折算標準，及定其
    應執行刑及易科罰金之折算標準。借據上偽造「吳東錦」之
    署名，依刑法第219條，不問屬於犯人與否，沒收之。
據上論斷，應依刑事訴訟法第273條之1第1項、第299條第1項前
段，刑法第216條、第210條、第339條第1項、第41條第1項前段
、第51條第5款、第219條，罰金罰鍰提高標準條例第1條前段、
第2條，判決如主文。
本案經檢察官蔡雯娟到庭執行職務。
中    華    民    國    95    年    6    月    1    日
                  刑事第七庭    法  官  郭德進
上正本證明與原本無異。
如不服本判決，應於送達後十日內向本院提出上訴狀（須附繕本
），上訴於台灣高等法院台中分院。
中    華    民    國    95    年    6    月    1    日
                                書記官  陳惠玲
附錄論罪科刑法條
中華民國刑法第216條
 (行使偽造變造或登載不實之文書罪)
行使第210條至第215條之文書者，依偽造、變造文書或登載不實
事項或使登載不實事項之規定處斷。
中華民國刑法第210條
 (偽造變造私文書罪)
偽造、變造私文書，足以生損害於公眾或他人者，處五年以下有
期徒刑。
中華民國刑法第339條
 (普通詐欺罪)
意圖為自己或第3人不法之所有，以詐術使人將本人或第3人之物
交付者，處五年以下有期徒刑、拘役或科或併科1000元以下罰金
。
                                                      A


司法院資訊處製作；財團法人民間司法改革基金會備份。
